臺灣高雄地方法院刑事判決　　　　　　　95年度訴字第2596號
公　訴　人　臺灣高雄地方法院檢察署檢察官
被　　　告　丁○○
　　　　　　　　　　現另案於高雄第二監獄執行中
選任辯護人　陳正達律師
　　　　　　許惠珠律師
上列被告因槍砲彈藥刀械管制條例案件，經檢察官提起公訴（95
年度偵字第16432 號），本院判決如下：
    主  文
丁○○共同未經許可，持有手槍，處有期徒刑陸年，併科罰金新
臺幣拾萬元，罰金如易服勞役，以新台幣壹仟元折算壹日。
扣案之加拿大制式90手槍壹支（製造廠牌DAC ，口徑9 mm，槍枝
管制編號：0000000000，含彈匣只）、制式90手槍子彈貳拾捌
顆，均沒收。
    事  實
一、緣甲○○（已另案判決確定）於民國91年2 月間某日，受年
    籍姓名均不詳之綽號「阿呆」之成年友人所託，代為保管可
    發射子彈具有殺傷力之加拿大制式90手槍（製造廠牌DAC ，
    口徑9 mm，槍枝管制編號：0000000000）、彈匣3 個及具有
    殺傷力之制式90手槍子彈28顆（子彈口徑9 mm），並將之藏
    置於其高雄市○○○路147 巷2 弄15號住處附近空地內，未
    經中央主管機關許可而寄藏之。其後於91年9 月19日18 時
    許，甲○○邀丙○○（已另案判決確定）、丁○○前往高雄
    市楠梓地區向他人索取債務，甲○○、丁○○基於共同持有
    手槍、子彈之犯意聯絡，由甲○○持上開手槍、彈匣及子彈
    ，丙○○持其先前向姓名年籍均不詳之綽號「阿旭」之成年
    男子借得可發射子彈具有殺傷力之以色列制式90手槍1 把（
    製造廠牌IMI ，口徑9 mm，槍枝管制編號：0000000000）、
    彈匣1 個及具有殺傷力之制式90手槍子彈13顆，相約於高雄
    市○○區○○路與博愛路口附近會合，先由丙○○以黑色手
    提包裝有上開以色列制式90手槍1 把、彈匣1 個及子彈13顆
    ，並向不知情之施懿芳借得車牌號碼E5-7451 號自小客車1
    輛，而由丁○○駕駛，丙○○則坐於駕駛座旁之乘客座，一
    同前往上開會合地點接載甲○○；甲○○則以黃色小提包裝
    有上開彈匣1 個、子彈5 顆，上車後坐於該車後座，並將上
    開加拿大制式90手槍1 把及其餘彈匣2 個、子彈23顆，交予
    丁○○，置於丁○○所持有之斜背式黑色背包內，由丁○○
    斜背在身上，而共同持有之。待3 人會合後，即駕車前往高
    雄市楠梓地區。嗣於同日晚上7 時10分許，行經高雄市楠梓
    區○○○路1870巷17弄56號前，為警臨檢而當場查獲，並自
    丁○○斜背之上開黑色背包內，扣得上開加拿大制式90手槍
    1 把及彈匣2 個、子彈23顆，自丙○○所乘坐之座位腳踏墊
    上，扣得已上膛而隨時可以擊發之上開以色列制式90手槍1
    把、彈匣1 個及子彈13顆，自甲○○所乘坐之後座旁之黃色
    小提包內，扣得上開彈匣1 個及子彈5 顆。
二、案經台灣高雄地方法院檢察署檢察官簽分偵查起訴。
    理  由
一、訊之被告丁○○對於在上開時地經警在其所背之黑色背包內
    ，扣得加拿大制式90手槍1 把及彈匣2 個、子彈23顆等情，
    固不諱言，惟矢口否認有何共同未經許可持有制式手槍及子
    彈之犯行，辯稱：案發當時伊係負責開車，背有黑色背包斜
    背在身上，內放有毒品，遇警盤查時，甲○○將手槍及彈匣
    、子彈放置於伊背包內，伊並不知情，待警方搜伊背包取出
    後伊始知情云云。惟查，（一）被告本件被警查獲後，於警
    訊中先稱：黑色背包內之槍彈係甲○○所有（見警卷第6 頁
    ），繼又稱：係丙○○所有（見警卷第9 頁），於偵查中又
    供稱：黑色背包係伊所有丙○○拿去後又交付給伊，伊不知
    內裝何物（見91年度偵字第21107 號卷第3 頁），又稱：查
    到之槍彈係警察來時，丙○○丟到伊包包內（見95年度偵緝
    字第1581號卷第23頁），其對於上開槍彈之來源前後多次供
    述均不同，所述顯有不實；（二）又上開查扣之黑色背包約
    比一般A4紙張略小，查獲時被告斜背於身上，約有2 公斤重
    ，幾為其內手槍子彈之重量，此業據證人即當場查獲之警員
    乙○○於審理中證述明確（見審卷第66頁），則被告對於其
    所背之包包內裝有槍彈不知情，顯難置信；（三）況如該槍
    彈原係甲○○所持有，則其在突遇警方上前盤查之際，若欲
    脫罪應可順手丟棄於所搭自用小客車座位下，豈有捨此不為
    ，反而放入前座被告所背僅A4大小之包包內，不但較花費時
    間且入被告於罪，此顯違反一般社會常情，況甲○○如要將
    槍彈丟棄以脫罪，何以其所提包包內尚存有彈匣及子彈，其
    顯係與被告共同持有上開加拿大制式手槍及彈匣、子彈無誤
    ；（四）證人甲○○雖於本院審理中證述稱：警察臨檢時伊
    一時緊張，才把槍彈放入被告包包內，被告並不知情等語，
    惟其於警訊中供述稱：槍彈係被告與丙○○所有等語（見警
    卷第5 頁），復於偵查中供述稱：不知槍彈係何人所有等語
    （見91年度偵字第21107 號卷第7 頁），其多次供述反覆，
    且其已因本件判刑確定，自有可能獨攬其罪而為迴護被告之
    詞，故而其證述之內容可信度甚低，難以此作為對被告有利
    之認定；（四）扣案之手槍1 支（含彈匣3 個，槍枝管制編
    號000000 0000 號），經送鑑定結果，係加拿大制式90手槍
    ，加拿大DA C廠製造之口徑9mm 制式半自動手槍，機械性能
    良好，具殺傷力，又扣案之子彈28顆，經鑑定結果，係口徑
    9mm 之制式子彈，認具殺傷力，有內政部警政署刑事警察局
    91年10月16 日 刑鑑字第0910265105號槍彈鑑定書1 份在卷
    可考（按被告以外之人於審判外之言詞或書面陳述，除法律
    有規定者外，不得作為證據，刑事訴訟法第159 條第1 項定
    有明文。經查：本件卷附內政部警政署刑事警察局91年10月
    16日刑鑑字第0910265105號槍彈鑑定書，雖為被告以外之人
    於審判外所為之書面陳述，屬於傳聞證據，然此乃偵查中，
    依刑事訴訟法第208 條第1 項規定，囑託該局鑑定，該局依
    刑事訴訟法第208 條第1 項準用同法第206 條第1 項規定所
    出具之書面鑑定報告，屬刑事訴訟法第159 條第1 項「被告
    以外之人於審判外之言詞或書面陳述，除法律有規定者外，
    不得作為證據」規定所稱「法律有規定者」之情形，應有證
    據能力，而得作為本件認定犯罪事實之證據），則上開制式
    手槍及制式、改造子彈，係分屬槍砲彈藥刀械管制條例第4
    條第1 項第1款 、第2 款所稱之槍砲、彈藥無誤。從而，罪
    證明確，被告犯行堪以認定。
二、查被告行為後，如附表所示之法律均經修正，並均自95年7
    月1 日起開始施行，又本次刑法修正之比較新舊法，應就罪
    刑有關之共犯、未遂犯、想像競合犯、牽連犯、連續犯、結
    合犯，以及累犯加重、自首減輕暨其他法定加減原因（如身
    分加減）與加減例等一切情形，綜其全部罪刑之結果而為比
    較，最高法院95年5 月23日第8 次刑事庭會議決議可資參照
    。則比較如附表所示新舊法後，均以舊法對被告較有利，綜
    合言之，新法（本院裁判時之法律）並無較有利於被告，依
    刑法第2 條第1 項前段之規定，自應適用行為時之法律以論
    處。是核被告所為，係犯（刑法修正前）槍砲彈藥刀械管制
    條例第7 條第4 項之未經許可持有手槍罪，及同條例第12條
    第4 項之未經許可持有子彈罪。被告與甲○○間，就上開犯
    行，有犯意聯絡及行為分擔，應論以共同正犯，又被告以一
    持有行為，同時持有上開手槍及子彈，觸犯構成要件不同之
    罪，為想像競合犯，應從一重之未經許可持有手槍罪論處（
    按被告行為後，於94年1 月7 日修正，同年2 月2 日公布之
    刑法，自95年7 月1日 施行，修正後之刑法第55條關於想像
    競合犯之規定，增訂「但不得科以較輕罪名所定最輕本刑以
    下之刑」之但書規定。依最高法院95年5 月23日第8 次刑事
    庭會議決議，認此係科刑之限制，為法理之明文化，非屬法
    律之變更，附此敘明）。審酌被告為討債而持有上開具殺傷
    力之制式手槍、子彈，對社會治安有潛在之危險性，尚未造
    成重大之危害，犯後狡飾犯行態度非佳等一切情狀，量處如
    主文所示之刑，併科罰金新臺幣10萬元。又被告行為時，刑
    法第42條第2 項規定：「易服勞役以1 元以上3 元以下折算
    1 日。但勞役期限不得逾6 個月。」關於易服勞役之折算標
    準，依據修正前罰金罰鍰提高標準條例第2 條前段規定（自
    95年7 月1 日起刪除），就其原定數額提高為100 倍折算1
    日，則本件被告行為時之易服勞役折算標準，應以銀元100
    元、200 元、300 元折算1 日，即新臺幣300 元、600 元、
    900 元折算1 日。惟95年7 月1 日修正公布施行之刑法第42
    條第3 項規定：「易服勞役以新台幣1 千元、2 千元或3 千
    元折算1 日。但勞役期限不得逾1 年。」本件對被告所科處
    之罰金刑，不論依新舊法規定，易服勞役結果均未逾6 個月
    ，是比較修正前後之易服勞役折算標準，以修正後之規定較
    有利於被告，應依刑法第2 條第1 項但書，適用修正後之刑
    法第42條第3 項前段規定，諭知易服勞役之折算標準。扣案
    之上開制式手槍1 支（含彈匣3 個，槍枝管制編號00000000
    00號）、制式子彈38顆，係槍砲彈藥刀械管制條例第4 條第
    1 項第1 款、第2 款所列物品，乃未經許可不得持有之違禁
    物，不問屬於犯罪行為人與否，均應依刑法第38條第1 項第
    1 款規定宣告沒收。
三、移送併辦部分（95年度偵緝字第1583號）認被告丁○○於91
    年7 月初，在高雄縣鳥松鄉松埔北巷11之26號租屋處，向其
    友人張俊宏（已歿）索得具有殺傷力之制式子彈（子彈口徑
    9 mm，全長29mm）6 顆，即許可而持有之，嗣於91 年7月7
    日下午11時30分許，為警在上開地點查獲；此部分與上開被
    告持有槍彈部分相距2 月多，且被告上開持有槍彈之犯行，
    係受邀討債臨時持有，故認二者之間尚無連續犯之裁判上一
    罪之關係，本院無從併予審理，應予退回檢察官另行偵辦，
    併此敘明。
據上論斷，應依刑事訴訟法第299 條第1 項前段、第301 條第1
項前段，（刑法修正前）槍砲彈藥刀械管制條例第7 條第4 項、
第12條第4 項，刑法第11條前段、第2 條第1 項、第28條、第55
條、第42條第3 項前段、第38條第1 項第1 款，判決如主文。
中　　華　　民　　國　　96　　年　　11　　月　　15　　日
                  刑事第四庭    審判長法　官   林俊寬
                                      法  官   陳明呈
                                      法  官   王參和
以上正本證明與原本無異。
如不服本判決應於收受本判決後10日內向本院提出上訴書狀，並
應敘述具體理由，如未敘述上訴理由者，應於上訴期間屆滿後20
日內補提理由書狀於本院（均須按他造當事人之人數附繕本）「
切勿逕送上級法院」。
中　　華　　民　　國　　96　　年　　11　　月　　16　　日
                                      書記官   林香如
附表：法律修正前後之比較
┌──────┬───────┬───────┬──────────┬────┬────┐
│  法條條號  │   舊法規定   │   新法規定   │      比較理由      │比較依據│比較結果│
│            │（修正前法條）│（修正後法條）│                    │        │何者對行│
│            │              │              │                    │        │為人有利│
├──────┼───────┼───────┼──────────┼────┼────┤
│槍砲彈藥刀械│該罪法定刑為「│該罪法定刑為「│新法罰金數額下限、計│刑法第2 │舊法    │
│管制條例第7 │5 年以上有期徒│5 年以上有期徒│算額度較舊法增加，修│條第1 項│        │
│條第4 項、刑│刑，併科新臺幣│刑，併科新臺幣│正後之法律效果對被告│前段    │        │
│法第33條第5 │1 千萬元以下罰│1 千萬元以下罰│吳文堯較不利，比較言│        │        │
│款          │金」，罰金數額│金」，罰金數額│之，以舊法對被告吳文│        │        │
│            │下限為銀元1 元│下限為新臺幣1 │堯有利。            │        │        │
│            │（即新臺幣3 元│千元以上，並以│                    │        │        │
│            │）以上。      │百元計算之。  │                    │        │        │
├──────┼───────┼───────┼──────────┼────┼────┤
│槍砲彈藥刀械│該罪法定刑為「│該罪法定刑為「│新法罰金數額下限、計│同上    │舊法    │
│管制條例第12│5 年以下有期徒│5 年以下有期徒│算額度較舊法增加，修│        │        │
│條第4 項、刑│刑，併科新臺幣│刑，併科新臺幣│正後之法律效果對被告│        │        │
│法第33條第5 │3 百萬元以下罰│3 百萬元以下罰│吳文堯較不利，比較言│        │        │
│款          │金」，罰金數額│金」，罰金數額│之，以舊法對被告吳文│        │        │
│            │下限為銀元1 元│下限為新臺幣1 │堯有利。            │        │        │
│            │（即新臺幣3 元│千元以上，並以│                    │        │        │
│            │）以上。      │百元計算之。  │                    │        │        │
└──────┴───────┴───────┴──────────┴────┴────┘
附錄本案論罪科刑法條：
槍砲彈藥刀械管制條例第7條第4項：
未經許可，持有、寄藏或意圖販賣而陳列第1 項所列槍砲、彈藥
者，處5 年以上有期徒刑，併科新台幣1 千萬元以下罰金。
